【裁判字號】    98,上訴,2530
【裁判日期】    990126
【裁判案由】    違反槍砲彈藥刀械管制條例
【裁判全文】
臺灣高等法院臺中分院刑事判決        98年度上訴字第2530號
上  訴  人
即  被  告  乙○○
選任辯護人  陳清華律師
上列上訴人因槍砲彈藥刀械管制條例案件，不服臺灣南投地方法
院98年度重訴字第6號，中華民國98年10月28日第一審判決（起
訴案號：臺灣南投地方法院檢察署98年度偵字第2525號），提起
上訴，本院判決如下：
    主  文
上訴駁回。
    事  實
一、乙○○明知可發射金屬具有殺傷力之改造空氣槍，係屬槍砲
    彈藥刀械管制條例第4條第1項第1款所列之管制槍枝，非經
    中央主管機關許可，不得製造、持有之。其於民國（下同）
    97年9月間某日，自網路上以新臺幣（下同）三千四百元之
    價格向真實姓名年籍均不詳之成年人購得MARUZEN廠牌、型
    號為TYPE96且無殺傷力之改造玩具空氣槍一支，嗣因該改造
    空氣槍之進氣嘴故障，無法射擊使用，其明知上情，猶基於
    製造可發射金屬具有殺傷力之改造空氣槍之犯意，於97年12
    月間某日，經由網路上購得可供改造上述玩具空氣槍之進氣
    調壓閥，並於購入後之98年1月間某日，在南投縣仁愛鄉榮
    光枝16號旁之鐵皮屋內，持螺絲起子（未扣案）將已故障之
    進氣嘴拆卸，再使用扳手（未扣案）將自網路上購得之瓦斯
    進氣調壓閥連接高壓管上，使之得以CO2小鋼瓶為動能來源
    ，致原不具有殺傷力之空氣槍加強空氣動能後，改造完成為
    可發射金屬且具有殺傷力之空氣槍（槍枝管制編號：000000
    0000號，下稱「系爭空氣槍」，含進氣調壓閥一組）一支。
    於98年4月8日17時許，經警持搜索票至上開處所執行搜索時
    ，在現場發現該支空氣槍，但進氣調壓閥及CO2鋼瓶已被乙
    ○○拆下放在一旁，嗣乙○○循在場警員之要求裝回零件，
    而查扣得系爭空氣槍一支，另扣得均屬乙○○所有供其持有
    上開具殺傷力空氣槍使用之CO2小鋼瓶十七支與鋼珠一包。
二、案經臺中市政府警察局刑警大隊報告臺灣南投地方法院檢察
    署檢察官偵查起訴。
    理  由
一、訊據被告乙○○固坦承其於上揭時地持有及更換槍枝進氣調
    壓閥之事實，惟否認有違反槍砲彈藥刀械管制條例之犯行，
    辯稱：伊係因上開不具殺傷力之空氣槍進氣嘴故障，無法射
    擊使用，始將玩具空氣槍更換進氣調壓閥零件，主觀上並未
    有製造槍枝違反槍砲彈藥刀械管制條例之犯意，且扣案之空
    氣槍，於現場當時本來並未組裝，係在場之警員要求伊組裝
    完成，並令伊當場填入彈丸試射，如此情形，是否得謂伊已
    「製造」完成，非無可疑云云。惟查：
  (一)扣案系爭空氣槍一支，經送請內政部警政署刑事警察局以檢
    視法、性能檢驗法、動能檢驗法鑑定結果：「送鑑系爭長槍
    一支（槍枝管制編號：0000000000號）認係氣體動力式槍枝
    ，以小型高壓氣體鋼瓶內氣體為發射動力，經以金屬彈丸測
    試三次，其中彈丸（直徑6.0ｍｍ、重量0.88ｇ），最大發
    射速度為155公尺／秒，計算其動能為10焦耳，換算其單位
    面積動能為35焦耳／平方公分。再依該局檢附之殺傷力相關
    數據：「(1)依日本科學警察研究所之研究結果，彈丸單位面
    積動能每平方公分達20焦耳，足以穿入人體皮肉層；(2)本局
    對活豬作射擊測試結果，彈丸單位面積動能每平方公分達24
    焦耳，足以穿入豬隻皮肉層；(3)美國軍醫總署定義：彈丸撞
    擊動能達58呎磅（約為78.6焦耳），則足以使人喪失戰鬥能
    力」等情，有內政部警政署刑事警察局98年5月20日刑鑑字
    第0980049342號槍彈鑑定書一份及槍枝照片三張等在卷可參
    （偵卷第4、5頁），並有系爭空氣槍（含進氣調壓閥一組）
    一支、CO2小鋼瓶十七支及鋼珠一包扣案可資佐證。
  (二)據執行搜索查獲扣案空氣槍之警員丙○○在本院結稱：「本
    案查獲空氣槍當時，空氣調壓閥與CO2鋼瓶在現場是分開置
    放。空氣長槍必須經由調壓閥組裝後才可射擊，而空氣長槍
    須鑽孔，始得組裝調壓閥，本件查獲長槍已有鑽孔，必須組
    裝調壓閥，再裝入CO2鋼瓶才能射擊。我不會組裝，我是請
    求被告組裝後試射」等語（本院卷第45頁），而被告對於證
    人之證言表示無意見，並自承購買調壓閥回來組裝後，試射
    過一次，就將它卸下等語（本院卷第46、47頁），足見該扣
    案之空氣長槍，於被警員查獲時，調壓閥、CO2鋼瓶雖已拆
    下，惟持有槍枝之人，平日將槍枝各項零件拆解置放，或為
    保養方便，或為掩人耳目，再於需用時將之組裝，事所多有
    ，於槍枝之功用性能亦無絲毫減損，則被告在被查獲前即曾
    組裝完成並試射過一次，既經被告自承在卷，縱本件於查獲
    時，調壓閥、CO2鋼瓶係拆下置放於一旁，實無礙被告製造
    持有該扣案具殺傷力之空氣長槍犯行。且被告於警詢中供稱
    ：伊係射擊空紙箱，結果穿透紙箱一面，經警當場以系爭空
    氣槍初步鑑驗試射結果貫穿鐵片三片等語（警卷第3、4頁）
    ，被告知悉更換前開進氣調壓閥之目的，係使已故障不具殺
    傷力之系爭空氣槍，經更換調壓閥後，得連接CO2小鋼瓶而
    以CO2為發射動能，因此所發射之金屬鋼珠較先前以瓦斯為
    動能所發射之金屬鋼珠初速、威力更強大而具有殺傷力，其
    具有製造有殺傷力空氣槍之主觀犯意無訛。按所謂製造包括
    創製、改造、組合、混合、化合等行為在內，已損壞之零件
    加以修理亦屬製造，改造行為亦屬製造行為之一種（最高法
    院86年度台上字第7558號、92年度台上字第924號判決參照
    ）。被告於購入系爭空氣槍之初及改造前因進氣嘴部位損壞
    而均不具殺傷力，被告繼而在網路購買進氣調壓閥將損壞之
    進氣嘴加以更換，經試射後發現功能變強等情，業經被告於
    偵查及原審準備程序中坦承不諱（偵卷第9頁、原審卷第33
    頁），被告將原不具殺傷力之系爭空氣槍，更換以CO2動力
    之空氣槍，使發射之金屬鋼珠達具殺傷力之程度，已屬於製
    造具殺傷力之槍枝行為無誤。另被告在網路上購入系爭空氣
    槍前即已接觸坊間所稱生存遊戲之瓦斯槍及空氣槍，亦據被
    告於原審審理中供承在卷（原審卷第61頁），另扣有自網路
    上購得供其改造空氣槍之已損壞之進氣調壓閥一組，足見被
    告客觀上擁有改造具有殺傷力空氣槍之能力，於實際上亦已
    改造出客觀上有殺傷力之系爭空氣槍。被告辯稱毫無犯罪故
    意，顯不足採。又市面上所出售之進氣調壓閥均為以CO2動
    能之瓦斯槍所設計，非為以瓦斯動能之系爭空氣槍型號所設
    計生產，被告仍將進氣調壓閥裝置在系爭空氣槍上，其目的
    無非係連接以CO2為動能、射擊更具威力之CO2小鋼瓶，其主
    觀上係增強系爭空氣槍之射擊威力灼然至明。再者，網路上
    關於以CO2動能、威力大於瓦斯及空氣壓縮動能及威力等資
    訊，比比皆是，系爭空氣槍及進氣調壓閥均係被告自網路上
    所購得，且被告接觸空氣槍及瓦斯槍已有相當時日，其就網
    路資訊及運作相當熟稔，且稽之被告於原審自承：空氣槍使
    用的鋼瓶有瓦斯瓶、CO2鋼瓶，CO2鋼瓶的壓力比較大，瓦斯
    鋼瓶的壓力比較小等語（原審卷第61、62頁），被告對於更
    換進氣調壓閥後，連接CO2小鋼瓶所發射之動能、威力大於
    先前乙節，自難諉為不知。再觀之被告於更換進氣調壓閥後
    加以試射，發現功能變強等情，亦經被告於原審供稱：在更
    換進氣調壓閥後，系爭空氣槍初速變快，子彈射出的力量變
    得較強等語明確（原審卷第60頁），倘威力增強非被告更換
    調壓閥之原意，其於試射後發覺射擊威力增強之際，應迅將
    調壓閥卸下或更換其他零件，以維持原先之射擊功能，然被
    告卻仍將調壓閥繼續裝置在系爭空氣槍上，未更換任何零件
    ，而繼續持有之，可知被告更換調壓閥之主觀原意即係增強
    系爭空氣槍之射擊威力甚明。至被告在原審提出自網路上購
    買調壓閥網頁資料一份，其上說明調壓閥具有調整壓力之功
    能，且需以ＢＢ槍適用壓力範圍為限乙節，然查上開調壓閥
    之外型與被告裝置在系爭空氣槍之進氣調壓閥有異，其功能
    、效用是否相同，容或有疑，無法持此遽為被告有利認定之
    憑據。又被告於系爭空氣槍上裝置高壓管連接調壓閥，其目
    的係為連接以CO2為動能、射擊更具威力，且調壓閥之作用
    乃射擊時，鋼瓶壓力隨著射擊發數越多而遞減，每次射擊壓
    力有所不同，為使每次供壓、壓力均等以達精準射擊，因而
    透過調壓閥將鋼瓶輸出壓力固定，被告裝置調壓閥之目的非
    調降輸出壓力甚明。被告上開犯行，事證明確，應予論罪科
    刑。
二、按具有殺傷力之空氣槍，屬槍砲彈藥刀械管制條例第4條第1
    項第1款所稱之槍砲，依據同條例第5條規定，非經主管機關
    許可，不得製造。核被告乙○○所為，係犯槍砲彈藥刀械管
    制條例第8條第1項之未經許可製造可發射金屬具有殺傷力之
    空氣槍罪。被告未經許可製造空氣槍之製造行為，與其後之
    未經許可繼續持有系爭空氣槍，其持有之低度行為，為其製
    造之高度行為所吸收，應僅論以未經許可製造空氣槍一罪。
    至被告之辯護人辯稱：被告係於偵查中自動供出製造乙情，
    應屬自首云云，惟按自首以對於未發覺之罪投案而受裁判為
    要件，如案件已發覺，則被告縱有投案陳述自己犯罪之事實
    ，亦祇可謂為自白，不能認為自首；另裁判上及實質上一罪
    ，其一部分犯罪既已因案被發覺，雖在檢察官或司法警察官
    詢問中被告陳述其未發覺之部分犯罪行為，並不符合刑法第
    六十二條之規定，不應認有自首之效力（最高法院95年度台
    上字第1785號判決參照）。本案係因臺中市政府警察局刑警
    大隊警員持法院核發之搜索票前往被告上開處所執行搜索之
    際，扣得系爭長槍，再經臺中市政府警察局移送臺灣南投地
    方法院檢察署偵查，被告經檢察官訊問時始供出製造系爭長
    槍之事實，被告始自白涉犯上開犯行等情，有卷附臺中市政
    府警察局刑警大隊搜索、扣押筆錄、扣押物品目錄表、查獲
    系爭長槍照片三幀及98年6月17日偵訊筆錄一份附卷足考（
    警卷第6至10頁、第22、23頁、偵卷第8至10頁），顯然被告
    係於所犯未經許可持有具殺傷力空氣槍之犯嫌經搜索查扣已
    被發覺後，始向檢察官陳述更換進氣調壓閥乙節，被告所犯
    持有具殺傷力之空氣槍罪，與其所犯未經許可製造可發射金
    屬具有殺傷力之空氣槍罪，具有吸收關係，為實質上之一罪
    ，是其持有具有殺傷力空氣槍犯行部分，早於警方搜索時已
    被發覺，其嗣後供承製造系爭空氣槍犯行，衡之前開最高法
    院判決要旨，自不符合刑法第62條之規定，不生自首之效力
    ，附此敘明。再被告因系爭空氣槍進氣嘴故障無法射擊使用
    ，為排除故障，始更換進氣調壓閥，且其未持以犯案，而未
    因此造成公眾或他人之現實惡害，又該槍枝之單位面積動能
    僅高於足以穿入人體皮肉層之動能標準15焦耳，雖已逾一般
    認定殺傷力之客觀標準，然所具殺傷力尚非甚鉅，再依系爭
    空氣長槍之構造觀之，系爭空氣槍長度較長，攜帶使用俱有
    不便，顯見其持有該槍枝對社會之危害性實屬輕微，若以所
    犯本案最輕法定刑期有期徒刑五年相較，客觀上以一般國民
    生活經驗法則檢驗，應屬情輕法重，且足以引起一般人之同
    情，犯罪情狀尚堪憫恕，即處以法定最低刑度，猶嫌過重，
    爰依刑法第59條之規定，酌減其刑。原審因認被告事證明確
    ，適用槍砲彈藥刀械管制條例第8條第1項、刑法第11條前段
    、第59條、第42條第3項之規定，審酌槍砲屬危險物品，非
    經主管機關許可不得製造，以維社會大眾安全，被告明知並
    未經主管機關許可不得製造槍枝，仍為改造之行為，犯罪之
    動機誠屬可議，且對社會治安存有潛在危險，惟其未曾以之
    犯罪進而造成公眾或他人之現實惡害；被告基於好奇獨自以
    粗糙手法製造完成具有殺傷力之空氣槍一支，與一般地下兵
    工廠大量製造具殺傷力之槍彈情況不同；被告犯後僅坦承更
    換進氣調壓閥，然辯稱無製造犯意等一切情狀，量處被告有
    期徒刑二年七月，併科罰金新臺幣四萬元，併諭知罰金如易
    服勞役，以新臺幣一千元折算一日為易服勞役之折算標準。
    復說明扣案之系爭空氣槍一支（槍枝管制編號：0000000000
    號），具有殺傷力，已如上述，屬違禁物，而扣案之進氣調
    壓閥一組應屬該槍枝不可或缺之配件，為槍枝構造之一部分
    並非單獨使用，認亦屬違禁物，應依刑法第38條第1項第1款
    規定均予以沒收；另扣案之CO2小鋼瓶十七支（為動能來源
    ）及鋼珠一包（為供發射之金屬）等物，同為被告所有，且
    供被告持用上開槍枝所用之物，應依刑法第38條第1項第2款
    之規定均宣告沒收之。扣案之另組進氣調壓閥，被告購入後
    已損壞，業經被告於準備程序中供述明確（原審卷第34頁）
    ，自無法供上開槍枝使用，與本案犯行並無關聯，又被告拆
    卸、組裝所用之螺絲起子及扳手，無證據證明為被告所有，
    復無證據證明尚屬存在，爰不併為沒收之宣告。其認事用法
    及量刑，均無不合，被告上訴謂其所為非屬製造行為，暨其
    當場組裝完成並試射予偵查人員知悉槍枝之動能，所為合於
    自首要件云云，俱無足取，業如前述，本件上訴為無理由，
    應予駁回。
三、據上論斷，應依刑事訴訟法第368條，判決如主文。
本案經檢察官甲○○到庭執行職務。
中    華    民    國    99    年    1     月    26    日
            刑事第二庭    審判長法  官  李  璋  鵬
                                法  官  胡  忠  文
                                法  官  陳  欣  安
以上正本證明與原本無異。
如不服本判決應於收受送達後10日內向本院提出上訴書狀，其未
敘述上訴之理由者，並得於提起上訴後10日內向本院補提理由書
（均須按他造當事人之人數附繕本）「切勿逕送上級法院」。
                                書記官  吳  姁  穗
中    華    民    國    99    年    1     月    26    日
附錄：
槍砲彈藥刀械管制條例第8條第1項
未經許可，製造、販賣或運輸鋼筆槍、瓦斯槍、麻醉槍、獵槍、
空氣槍或第四條第一項第一款所定其他可發射金屬或子彈具有殺
傷力之各式槍砲者，處無期徒刑或五年以上有期徒刑，併科新臺
幣一千萬元以下罰金。


司法院資訊處製作；財團法人民間司法改革基金會備份。
